【裁判字號】    97,上易,779
【裁判日期】    970528
【裁判案由】    竊盜
【裁判全文】
臺灣高等法院臺中分院刑事判決         97年度上易字第779號
上  訴  人  臺灣南投地方法院檢察署檢察官
被      告  丙○○
上列上訴人因被告竊盜案件，不服臺灣南投地方法院96年度易字
第706號中華民國97年3月19日第一審判決（起訴案號：臺灣南投
地方法院檢察署96年度偵字第2563號），提起上訴，本院判決如
下：
    主  文
上訴駁回。
    理  由
一、公訴意旨略以：被告丙○○意圖為自己不法之所有，基於竊
    取他人動產之犯意，於民國九十六年六月二日中午十二時三
    十分許，在位於南投縣名間鄉大老巷一○○號之工地，竊得
    乙○○所有之電纜線一條（重十三點八公斤）。嗣於同年月
    七日下午四時三十分許，在草屯鎮○○路四七五號前，為警
    查獲。因認被告涉有刑法第三百二十條第一項竊盜罪嫌等語
    。
二、本案經本院審理結果，認被告被訴竊盜犯行係屬不能證明，
    其證據及理由，業據第一審判決書理由欄記載甚詳，爰引用
    之（如附件）。
三、檢察官上訴意旨略以：
  (一)被告於警詢及檢察官署偵訊時，就使用工具竊盜之過程自白
    明確，再被告於原審法院96年11月19日準備程序及97年3 月
    3日審理時分別陳稱：「證人甲○○說他可以處理電纜線」
    「證人甲○○說那條電線給你沒關係，你默默的拿去，你不
    用管，這我可以做主」等語，依其所陳，證人甲○○既已明
    白表示有權處分該電纜線，且其因持有該電纜線而為警認涉
    有竊盜罪嫌，大可於警詢及偵訊時將證人甲○○同意將本件
    之電纜線給予被告之事實托出，何以於警詢及偵訊時均未為
    此主張，嗣於審判時始如此答辯？
  (二)證人乙○○於原審96年12月10日審理時先證稱：「（問：電
    纜線有無要給被告？）沒有要給被告，當初有挖土機在那工
    作，線拉斷有痕跡，過了一、二個禮拜，我們去接線，我們
    才發現。我在警察局作筆錄時還不知道線被拉斷」等語，嗣
    證稱：「我有聽我們師傅有說斷掉了，沒有用，但有無要給
    被告我不清楚，我有同意師傅藍水勝處理那條電纜線等語」
    ，依其所述，若證人直至96年6月7日警詢時始知電纜線被拉
    斷，如何能在96年6月2日該電纜線為被告取走之時，即同意
    在場之師傅藍水勝處理？再依證人甲○○所證：「那條電纜
    線是我弟弟公司的，我弟弟沒有授權或告訴我可以處分那條
    電纜線，但是我與我弟弟在同一個公司，我答應，我弟弟應
    該也會答應等語」，則證人乙○○與甲○○既係親兄弟，又
    屬同一公司，理應時常見面，證人乙○○因該公司之電纜線
    遭竊，經警於96年6月7日詢問並製作筆錄，並非尋常之事，
    與證人甲○○閒談，甚或詢問當時在場之證人甲○○，乃為
    事理之常，若證人甲○○確有同意將該電纜線給與被告之事
    ，證人甲○○豈有不告知證人乙○○之理，惟證人乙○○至
    96年12月10日審理時，仍為前揭證述，是證人甲○○同意給
    與被告該電纜線1節是否屬實，即有可疑。
  (三)證人甲○○固證稱：「被挖斷給被告那條電線，挖斷部分總
    共斷成三條電線，一條五公尺。」；證人乙○○證稱：「挖
    土機不是直接拉斷電線，挖土機沒有看到電纜線，把電纜線
    挖成很多段，變成整圈，沒有用了」等語，惟被告於警詢時
    陳稱：「（問：你拿一條，數量是一條，對嗎？）是。」；
    復於準備程序中陳稱：「... 我問甲○○，他說那種東西不
    可能給人，他看我腳痛而且帶小孩，看我可憐，就說把那條
    電纜線給我...，回家後我才把電纜線剪成一小段一小段。
    」等語，準此，被告所取得之電纜線應係整條完好1節，應
    屬無訛，證人甲○○所證顯非實情，而證人乙○○於96 年
    12月10審理時證稱其於警詢時尚不知電纜線被拉斷，是其前
    揭所稱電纜線被挖成很多段，顯係傳聞而來，不足採信。又
    證人乙○○於96年12月31日審理時證稱：「（問：電線挖斷
    後可以接回來？）可以。（問：現在是否接了？）接了，預
    留部分被挖斷後，被告拿走了，我們從挖斷部分拿新的電線
    先接上再焊接起來。」復於97年1月21日審理時證稱：「（
    問：重新購買電線來做要花多少錢？）挖斷部分的損失約四
    、五千元，重新買過要一萬多元。（問：這些挖斷的電纜線
    你們自己拿去賣可以賣多少錢？）我們自己也有工程廢料，
    我們自己拿去賣，挖斷部分可能賣一、二千元」等語，綜上
    ，該電纜線挖斷時，應為整條完好，可重新接回，而無須另
    花費1萬多元購置新電纜線接回，如依證人甲○○所述，其
    同意將該電纜線給與被告，則其公司不僅損失該條電纜線之
    回收價值（計2250元），另須額外支出1萬餘元購買新電纜
    線，始得完工，則其公司損失並非原審所認定之價值輕微之
    2250元，從而原審以證人甲○○將該電纜線贈與其公司以外
    之人，係屬合理之認定，實難苟同。
四、本院查：
  (一)刑法上之竊盜罪係以乘人不知秘密竊取他人之動產為成立要
    件（最高法院74年度台上字第5011號、83年度台上字第3008
    號判決參照）。
  (二)證人甲○○與乙○○係兄弟關係，分別承攬本件案發地點弘
    明中學工地之排水及電有關工程，被告受僱另一水泥施作之
    承包商，亦在上開工地工作；因挖土機於施工時，不慎將埋
    藏、連接避雷針電纜線挖斷，被告在取得甲○○同意之情形
    下，取走一截電纜線，打算出售其內之銅線，貼補家用等情
    ，業據證人甲○○於原審及本院審理時證述明確，核與被告
    之辯解相符；證人即系爭電纜線之所有人即臺億公司負責人
    乙○○於原審審理時亦證稱：該截斷掉之電纜線已成廢料，
    無法再接回去使用，「一般工程廢料如果工地有人說要，我
    們就會給他，我也不知道被告拿了多少電纜線，是我哥哥答
    應給被告的，因為是工程廢料，所以處理上我們比較隨便」
    等語，是被告於取走之前既已取得工地承包商之一甲○○同
    意，且系爭電纜線之所有人公司之負責人亦認該物屬工程廢
    料，在一般常理，是可以無償給他人，則被告是否有竊盜故
    意，顯有疑義。
  (三)上訴意旨所稱「證人乙○○與甲○○既係親兄弟，又屬同一
    公司，理應時常見面，證人乙○○因該公司之電纜線遭竊，
    經警於96年6月7日詢問並製作筆錄，並非尋常之事，與證人
    甲○○閒談，甚或詢問當時在場之證人甲○○，乃為事理之
    常，若證人甲○○確有同意將該電纜線給與被告之事，證人
    甲○○豈有不告知證人乙○○之理」，並據此懷疑證人甲○○是否確有同意給與被告該電纜線，顯屬臆測。證人乙○○
    於原審審理時亦明確證稱：該截斷掉之電纜線已成廢料，無
    法再接回去使用，已見前述，上訴意旨以臺億公司事後花費
    一萬餘元，重新購置電纜線接回，遽以推論被告在甲○○未
    同意情形下即竊取上開電纜線，亦屬臆測，均不足為被告不
    利之認定。
五、按為訴訟上證明之資料，須通常一般之人均不致於有所懷疑
    ，而得確信其為真實之程度者，始得據為有罪之認定。倘其
    證明尚未達於此一程度，而有合理性懷疑存在時，即不得遽
    認被告犯罪。又，刑事訴訟之被告依法並無自證無罪之義務
    ，若控罪所憑之積極證據，在生活經驗上尚不足以排除其他
    有利被告之合理推斷，致不足以證明犯罪事實時，仍不能因
    被告否認犯罪之辯解不成立，資為無視積極證據不足之理由
    ，通觀最高法院76年度台上字第4986號、30年上字第482號
    、30年上字第1831號等判例所持一貫見解，不難明瞭。綜上
    所述，本件公訴人所憑之證據，無論直接或間接證據，均尚
    未達於一般之人均可得確信，而無合理之懷疑存在之程度，
    本院亦查無其他確切証據，足以証明被告確應負本件罪責，
    被告之犯行尚屬不能証明。原審以不能證明被告犯罪，而依
    刑事訴訟法第301條第1項規定，諭知無罪之判決，經核認事
    用法，並無不合，檢察官上訴意旨認應就被告予以論罪科刑
    ，而指摘原判決不當，經查為無理由，應予駁回。
六、據上論斷，應依刑事訴訟法第368條，判決如主文。
本案經檢察官丁○○到庭執行職務。
中    華    民    國    97    年    5    月     28    日
            刑事第四庭    審判長法  官  洪  耀  宗
                                法  官  江  德  千
                                法  官  劉  登  俊
上列正本證明與原本無異。
不得上訴。
                                書記官  粘  銘  環
中    華    民    國    97    年    5    月     28    日
附件
臺灣南投地方法院刑事判決               96年度易字第706號
公  訴  人  臺灣南投地方法院檢察署檢察官
被      告  丙○○  男  42歲（民國○○年○月○○日生）
                    身分證統一編號：Ｚ000000000號
                    住南投縣草屯鎮○○里○○路623號
上列被告因竊盜案件，經檢察官聲請簡易判決處刑（九十六年度
偵字第二五六三號），本院認為應適用通常程序審理，判決如下
：
    主  文
丙○○無罪。
    理  由
一、聲請簡易判決處刑意旨略以：被告丙○○意圖為自己不法之
    所有，基於竊取他人動產之犯意，於民國九十六年六月二日
    中午十二時三十分許，在位於南投縣（以下不引縣）名間鄉
    大老巷一○○號之工地，竊得乙○○所有之電纜線一條（重
    十三點八公斤）。嗣於同年月七日下午四時三十分許，在草
    屯鎮○○路四七五號前，為警查獲。因認被告涉有刑法第三
    百二十條第一項竊盜罪嫌等語。
二、公訴人認被告涉有上開竊盜罪嫌，係以：前揭犯罪事實，業
    據被告坦認不諱，核與證人乙○○證述情節相符，並有贓物
    認領保管單一紙、照片四張附卷足稽為其立論依據。
三、訊據被告固不否認其於前述時間、地點拿取上開電纜線之事
    實，惟堅詞否認有公訴人所認之竊盜犯行，並辯稱：當時挖
    斷時，我有問現場頭髮白白的那個人（即指於本院審理時出
    庭作證之甲○○），這電纜線給我好嗎，他問說你拿這做什
    麼，我說我沒有錢，他說你腳這樣還出來工作，並問我家庭
    的事，他說電纜線他拿回去也沒有用，也是作廢鐵賣掉，並
    說電纜線給你沒有關係，但是你腳要給醫生看好，小孩要顧
    好等語。
四、本院判斷：
（一）本案原由檢察官聲請簡易判決處刑，惟本院於審理後，認
      為有應為無罪之諭知之情形，從而依據刑事訴訟法第四百
      五十一條之一第四項但書第三款、第四百五十二條等規定
      ，應以通常程序審判，茲先敘明。
（二）本院於九十六年十二月十日審理時，證人乙○○到庭結證
      稱：我是在工地認識被告的，我是臺億水電工程有限公司
      （下稱臺億公司）的負責人，被告是做水泥工，我們一起
      在弘明中學工作，有關被告涉嫌於九十六年六月二日中午
      十二時三十分許在名間鄉大老巷一○○號之工地，竊取電
      纜線一條這件事情，是警察通知我才知道；那條電纜線是
      臺億公司的，原先是埋在地下的地線，有一端露出地面，
      那是銅線，是要接避雷針用的，還沒有接其他東西，埋了
      約二個月，長度我沒有印象，當初有挖土機在那工作，被
      挖土機拉斷；被告沒有向我要求該電纜線給被告，但我有
      聽我們師傅「藍水勝」（音同）說被告有問我們的師傅，
      我們師傅有說斷掉了，沒有用，但有無要給被告我不清楚
      ，我有同意該師傅處理那條電纜線等語（見本院卷第二五
      至二八頁）。本院遂請乙○○陳報其所稱「藍水勝」之真
      實姓名、住址，以供本院傳喚到庭作證；其後乙○○陳報
      ：其實是甲○○知道這件事情，並陳報甲○○之住址。
（三）本院於九十六年十二月三十一日審理時，證人甲○○到庭
      結證稱：我以前不認識被告，我在名間鄉大老巷弘明高中
      工地有看過被告，時間約在九十六年五月到八月間，我在
      該工地負責水電即排積水工程，水電工程現場有蔡明孝、
      藍水盛及我三人在施作，我弟弟乙○○是臺億公司負責人
      ，在現場負責電的部分，被告好像是水泥工的小工；有關
      被告涉嫌於九十六年六月二日中午十二時三十分許，在名
      間鄉大老巷一○○號之工地竊取電纜線一條這件事情，在
      工地時，挖土機整地時，把電線挖斷，被告經過，就順手
      把電線撿起來，拿在手裡，並問我說這條電線是不是可以
      給他，我答你就拿去吧，被告就拿走離開了；我答應把電
      纜線給被告時，沒有其他人在場，藍水盛在工地的另外一
      邊，距離約五十公尺；被挖斷給被告那條電線，挖斷部分
      總共斷成三條電線，一條五公尺，約長十五公尺，一公尺
      是一百五十元，那條電纜線是我弟弟公司的，我弟弟沒有
      授權或告訴我可以處分那條電纜線，但是我與我弟弟在同
      一個公司，我答應，我弟弟應該也會答應；我答應把電纜
      線給被告之前，沒有問過我弟弟，我答應把電纜線給被告
      之後，也沒有告訴我弟弟，因為這是小事情；被告後來被
      警察查獲的事情我不知道，我弟弟出庭後跟我說我才知道
      的；我弟弟開完庭後，到我家講這件事情時，說工地有人
      竊走我們的電線，我問他說是否為現場做小工那位工人，
      我跟我弟弟說那個小工有問我，我跟那個小工說好你拿去
      ，我弟弟有問我說我在現場與何人在工作，我有回答說我
      與藍水盛與蔡明孝在工作，蔡明孝與藍水盛在另一邊工作
      等語（見本院卷第三八至四二頁）。
（四）本院於九十七年一月二十一日審理時，證人乙○○再度到
      庭證稱：我上次開完庭後，問我哥哥甲○○及「藍水勝」
      （音同），我哥哥就跟我說是他答應電纜線給被告的，我
      問「藍水勝」他說他不知道電纜線的事情，是我哥哥才知
      道，「藍水勝」的名字如何寫，我不清楚；不行用原來挖
      斷的電線接回去，已經是廢料了，因為挖土機不是直接拉
      斷電纜線，而是把電纜線挖成很多段，變成整圈，沒有用
      了；挖斷部分可能可以賣一、二千元，一般工程廢料如果
      工地有人說要，我們就會給他，我也不知道被告拿了多少
      電纜線，是我哥哥答應給被告的，因為是工程廢料，所以
      處理上我們比較隨便；關於本件有關弘明中學水電工程，
      發包金額是新臺幣（下同）一千三百五十萬元，我們公司
      粗估獲利約發包金額的百分之五等語（見本院卷第五○至
      五二頁）。
（五）綜觀前揭證人乙○○、甲○○之證詞，足認本件被告涉嫌
      竊取之該電纜線，係臺億公司所有，於上開工地施工時，
      遭挖土機挖斷成為三截，被告見狀，乃向在工地現場之甲○○即臺億公司負責人乙○○之兄要該電纜線，甲○○同
      意將該電纜線給被告，被告遂將該電纜線取走。再參以：
      (1)證人乙○○、甲○○原先均不認識被告，僅曾經與被告
      同一時間在前述弘明中學工地工作，即乙○○、甲○○與
      被告並無特殊情誼，而乙○○、甲○○上開陳述係以證人
      身分所為，如有虛偽陳述，依法須負刑法偽證罪責，衡諸
      常情，乙○○、甲○○應無捏造證詞以迴護被告之必要；
      況如前所述，被告涉嫌竊取之該電纜線，係臺億公司所有
      ，即乙○○、甲○○係處於犯罪被害人之地位，更無自己
      擔負刑事責任以迴護與自己利害相反之被告之理；(2)該電
      纜線，於上開工地施工時，遭挖土機挖斷成為三截，已成
      為廢料，再使用之可能性不高，另依證人甲○○之估計，
      該電纜線價值約二千二百五十元（即一公尺可賣一百五十
      元，總長約十五公尺），價值尚非甚鉅，再對照證人乙○○前揭所證稱：本件有關弘明中學水電工程，臺億公司粗
      估獲利約六十七萬五千元（即發包金額是一千三百五十萬
      元，粗估獲利約發包金額的百分之五），該電纜線之價值
      顯屬輕微，故將該電纜線贈予在工地現場之臺億公司以外
      之人，應屬合理；況甲○○亦證稱：其認為將該電纜線給
      被告是小事情，所以沒有告訴乙○○等語，亦足證甲○○
      認為將該電纜線送給被告對於臺億公司之影響輕微等情，
      足證乙○○、甲○○上開證詞均堪採信為真實。按竊盜罪
      中所謂竊取係指行為人違背他人之意思，或者至少未得他
      人同意，而以和平之非暴力手段，取走其持有物，破壞他
      人對其持有物之持有支配關係。茲被告於取走該電纜線之
      前，已獲得甲○○之同意，核其所為，與竊盜罪之構成要
      件即屬有間。
（六）至於被告於警詢、偵訊時未將其拿取該電纜線已得到甲○○同意等事實供出之緣由，其辯稱：我怕說出來，會害到
      甲○○，因為他同情我等語，核其辯解，尚無全然無據。
      況被告於警詢、偵訊時分別供稱：「不知道那個（按指本
      件電纜線）是有人的，不然我不會去拿那個。」、「我真
      的不知道那是有人的」等語（見本院卷第六○、六二頁本
      院勘驗被告警詢、偵訊光碟之筆錄）。是被告於警詢、偵
      訊時之供述，尚難認定係自白本件犯行。
（七）按犯罪事實，應依證據認定之，無證據不得認定犯罪事實
      ；不能證明被告犯罪者，應諭知無罪之判決，刑事訴訟法
      第一百五十四條第二項、第三百零一條第一項分別定有明
      文。綜合上情，本件尚無法證明被告涉有公訴人所指之竊
      盜犯行。本件依相關證據，既不足認定被告為竊盜之犯罪
      事實，參諸前述刑事訴訟法條文之規定，自應由本院諭知
      無罪之判決。
五、適用之法律：
    刑事訴訟法第四百五十二條、第四百五十一條之一第四項但
    書第三款、第三百零一條第一項。
本案經檢察官石光哲到庭執行職務。
中    華    民    國    97    年    3     月    19    日
                  刑事第四庭  法  官  孫  于  淦
上正本證明與原本無異。
如不服本判決，應於判決送達後十日內，向本院提出上訴狀。
中    華    民    國    97    年    3     月    19    日
                              書記官


司法院資訊處製作；財團法人民間司法改革基金會備份。
